臺灣臺南地方法院刑事判決　　　　　　　95年度易字第1620號
公　訴　人　臺灣臺南地方法院檢察署檢察官
被　　　告　丁○○
　　　　　　丙○○
上列被告等因傷害案件，經檢察官提起公訴（95年度偵字第9918
號），本院判決如下：
    主  文
丁○○、丙○○共同傷害人之身體，各處有期徒刑陸月，均減為
有期徒刑參月，如易科罰金，皆以銀元佰元即新臺幣玖佰元折
算壹日。
    事  實
一、丁○○與丙○○係兄弟，二人於民國（下同）九十五年四月
    十八日下午一時餘許，在臺南縣仁德鄉○○村○○○路八七
    二號與約旦人甲○○商討財務糾紛問題，因意見不合，羅氏
    兄弟竟糾集六名真實姓名年籍不詳之成年人士，共同基於傷
    害人身體之犯意聯絡，於同日晚上八時許，在上開處所，由
    該六名不詳人士分持鋁製球棒二支及徒手毆打甲○○，致甲○○受有前額撕裂傷（六公分）及身體多處瘀傷（近右肩部
    瘀傷五乘二公分、右大腿瘀傷二處六乘三公分與十乘六公分
    、右膝瘀傷四乘三公分、右小腿瘀傷四乘八公分、左大腿瘀
    傷二十五乘十公分、左膝淤傷十乘五公分、近右肘部瘀傷二
    處九乘五公分與四乘二公分、左背部淤傷四乘二公分、左腰
    背面瘀傷及刮傷六乘零點五公分）之傷害。
二、案經甲○○訴由臺南縣警察局歸仁分局報告臺灣臺南地方法
    院檢察署檢察官偵辦起訴。
    理  由
一、訊據被告丁○○及被告丙○○固承認其等於上開時間，與告
    訴人甲○○同在上開處所無誤，惟均矢口否認涉有上開傷害
    犯行，被告丁○○淞並辯稱：我沒有打甲○○，也沒有夥同
    任何人打他，我沒有看到他被打他云云（見本院卷第三十七
    、六十六頁），被告丙○○亦辯稱：甲○○所受上開傷勢是
    遭其他人士所為，與我無關，我只是在其他人士毆打甲○○
    之前，先與甲○○起爭執，打了甲○○二下云云（見本院卷
    第三十八、六十六頁）。經查：
  (一)目擊證人乙○○於審理中到庭結證稱：我從事報關行，甲○○是我的客戶，我之前在甲○○位於臺南縣仁德鄉○○村○○○路八七二號的倉庫裡面，有與被告兄弟談過話，他們是
    替甲○○裝卸車輛，案發當天早上十一點多，甲○○打電話
    給我，說有人在他的倉庫外面站崗，要找他麻煩，同日下午
    約三、四點，他又打電話給我，說已經有人進到他倉庫裡面
    ，希望我幫忙，我說我幫不上忙，但可以過去看看，後來下
    午四點多，他又打電話說被告兄弟圍堵他們，問我下班後可
    否過去，因我剛好要請甲○○幫我代辦文件，我就說可以過
    去看看，我約當晚七點多到倉庫那邊，倉庫已被車子圍住，
    我要進去大門時，有一個穿黑色背心的人還盤問我要做什麼
    ，我說我有文件要請甲○○幫忙，希望他們不要將此事牽涉
    到我，後來，丙○○出來，我問說我可否進去，丙○○說我
    可以進去，我進去後，在辦公室外面，我看到被告兄弟及另
    外十幾個我不認識的人在那邊講話，丙○○還跟我介紹說其
    中一人是他們的叔叔或舅舅，還有一個是被告兄弟另外的公
    司的保全人員，上開穿黑色背心的人也在那邊，外面還有幾
    個不明人士站崗，甲○○也站在辦公室外面，被告兄弟與甲○○談論借錢及票據的事，他們說甲○○欠錢，還對我說，
    我是甲○○的報關行，應該負責替甲○○還錢，我說這不關
    我的事，上開穿黑色背心的人罵起三字經，並從背心裡拿出
    藏著的二根鋁棒，交給其他的人，連同穿黑色背心的人及他
    帶來的人，共有六個人打甲○○一個人，甲○○被打時，丙○○在我右手邊前方，丁○○在我後面約三公尺處走來走去
    ，被告兄弟有看到甲○○被打的過程，但都沒有出聲阻止，
    丙○○還出手擋住我，不讓我過去，我就叫不要打了，甲○○一下子就倒下，左臉著地，我拜託被告兄弟他們不要再打
    ，再打會出人命，後來他們人就散開，我把甲○○抱起來，
    用面紙擦他臉上的血，我說要將甲○○送醫，羅氏兄弟其中
    一人就說「讓他死啦」（台語），我已忘記是誰說的，當時
    現場剩下四個人，然後我撥電話給甲○○的太太，告知甲○○被打，並說我沒辦法將甲○○送醫，叫她去向外事組報案
    ，後來我就自己離開，並不清楚甲○○如何送醫等語明確（
    見本院卷第五十七至六十三頁），並有現場略圖及現場照片
    十三幀附卷可佐（見核交卷第二十至二十七頁），而告訴人
    甲○○因遭毆打受有上開傷勢之情，亦有臺南市立醫院診斷
    證明書一紙及甲○○受傷照片六幀在卷可憑（見警卷第二十
    五至二十八頁），徵諸證人乙○○與被告二人並無仇怨，應
    無任意誣攀之情，且被告丙○○於警詢時亦供承：甲○○先
    前向我們借款新台幣二百五十萬元，開支票分期償還，我於
    案發當日下午一時許，前往上開倉庫找我哥哥丁○○，說甲○○之前欠錢所開的支票是無效的，之後我與甲○○一直討
    論支票的事，乙○○於案發當晚七時許到達上開倉庫，我與
    乙○○有談論甲○○所開立支票的問題，後來甲○○就被打
    等語（見警卷第八至十頁），故信乙○○上開證述可信為真
    正，觀諸上開不詳人士對於人員進出上開倉庫之掌控係受被
    告二人指揮，其等曾互為交談，上開六名不詳人士以預藏之
    鋁棒毆擊甲○○時，被告兄弟亦在旁觀看，口出「讓他死啦
    」（台語）言語，丙○○猶出手擋住乙○○向前等情，可認
    上開不詳人士等人確係被告二人糾集而至，聽從其等之命行
    事，被告二人所辯甲○○遭該等不詳人士毆傷，與其等無關
    云云，當為卸責之詞，不足採信。
  (二)其次，按以自己共同犯罪之意思，參與實施犯罪構成要件以
    外之行為，或以自己共同犯罪之意思，事先同謀，而由其中
    一部分實施犯罪之行為者，均為共同正犯（司法院大法官會
    議釋字第一○九號解釋參照）；又按共同正犯間之犯意聯絡
    ，並不限於事前有所協議，其於行為當時，基於互相之認識
    ，以共同犯罪之意思參與者，即無礙於共同正犯之成立。且
    共同正犯表現意思聯絡之方法，亦不以明示通謀為必要，即
    以默示之合致，而相互利用對方之行為完成犯罪，亦非不能
    成立共同正犯（最高法院九十一年度台上字第二六六九號判
    決意旨參照）。本件被告兄弟二人與甲○○存有財務糾紛，
    上開不詳人士又係被告二人糾集而至，聽命其等指揮行事，
    業見前述，雖然被告二人未親自出手毆打甲○○，惟上開不
    詳人士既係應被告二人之命前去，並先行暗藏鋁棒二支於衣
    服內，其等顯已有傷害他人之謀議，且上開六名不詳人士進
    行傷害行為時，被告兄弟在旁觀看，口出「讓他死啦」，丙○○復出手擋住乙○○向前，足認被告二人與上開六名不詳
    人士係基於共同傷害之犯意範圍內，相互利用他人之行為以
    達
    本件犯罪之目的者，揆諸前揭判例之旨，被告二人就上開六
    名不詳人士毆打甲○○之行為而言，有將他人行為即視為自
    己行為，而有犯意之聯絡及行為之分擔甚明，是被告二人應
    就甲○○遭受傷害負責甚明。
  (三)又次，(1)被告丙○○於本件警詢及檢察事務官詢問時，均矢
    口否認其在案發當日有毆打甲○○之事（見警卷第七至十一
    頁，核交卷第九頁），嗣丙○○於本院準備程序時改口辯稱
    ：其因與甲○○起爭執，出手打甲○○，乙○○到達後，詢
    問發生何事，其即停手，約一、二分鐘後，另有與其無關之
    人進來毆打甲○○云云（見本院卷第四十三頁），其後，丙○○於本院審理中復翻異前供，改稱：我是當日晚間六點左
    右，在證人乙○○還未到現場前，先與甲○○起爭執，就打
    甲○○二下云云（見本院卷第六十六頁），丙○○先後所供
    ，互見歧異，多所不同，顯然就本件傷害一事有避重就輕之
    情，因此，其所辯甲○○上開傷勢係另遭與其兄弟無關之人
    毆打云云，無法信為真正。(2)另者，依被告丙○○於警詢時
    所供：乙○○於案發當晚七時許到達上開倉庫，我與乙○○
    在談論甲○○所開立支票之問題時，突然間有一群人進來把
    甲○○拉到工廠另一角落，就有聽到打架聲，打成一團，乙○○與我在一起等語（見警卷第八、九頁），堪認丙○○並
    未有躲在廁所旁之舉動，且當時乙○○緊傍丙○○而立，在
    場人士皆可得而見，故認證人陳志明於警詢及檢察事務官詢
    問時，未經具結所陳：我於案發當日下午一時餘許，與被告
    丁○○同往上開倉庫修理推高機，後來當日晚間八時許，我
    看到甲○○與一群人數不詳之人在該處互毆打架，當時丙○○很緊張害怕躲在廁所旁，丁○○則繼續在修理堆高機，沒
    有參與打架，我不清楚乙○○有無在場云云（見警卷第十六
    至十九頁，核交卷第八頁），其關於丙○○之舉止情形與丙○○之上開警詢陳述不符，且對於乙○○是否在場一事亦略
    稱不清楚，又證人陳志明當日係與被告丁○○同往上開倉庫
    ，足信二人顯有相當交情，故陳志明所述容有曲意迴護被告
    二人之情，不足為有利於被告二人之認定。
  (四)綜上，被告二人及上開六名不詳人士傷害甲○○之行為，有
    上開事證可認，被告二人所辯，復無足採，本件事證明確，
    被告二人犯行洵堪認定。
二、嗣被告行為後，刑法相關規定已於九十四年二月二日修正公
    布，並同自九十五年七月一日施行。按同於九十五年七月一
    日修正施行之刑法第二條規定，乃係關於新舊法比較適用之
    準據法，其本身無關行為可罰性要件之變更，故於九十五年
    七月一日前揭法律修正施行後，如有涉及比較新舊法之問題
    ，即應逕依修正後刑法第二條第一項規定，為「從舊從輕」
    之比較（參見最高法院九十五年度第八次刑事庭會議決議意
    旨）。茲分述如下：
  (一)九十五年六月十四日修正公布，同年七月一日施行之刑法施
    行法第一條之一第一項、第二項前段增訂「中華民國九十四
    年一月七日刑法修正施行後，刑法分則編所定罰金之貨幣單
    位為新臺幣。九十四年一月七日刑法修正時，刑法分則編未
    修正之條文定有罰金者，自九十四年一月七日刑法修正施行
    後，就其所定數額提高為三十倍。」等內容。而被告二人所
    犯之刑法第二百七十七條第一項自七十二年六月二十六日（
    即罰金罰鍰提高標準條例修正公布日）迄今未修正，其罰金
    法定刑為「一千元」，貨幣單位乃「銀元」（刑法第二百七
    十七條第一項參照），依罰金罰鍰提高標準條例第一條前段
    提高十倍，實為「銀元一萬元」，經折算為「新臺幣三萬元
    」。刑法施行法於九十五年七月一日施行後，所定罰金之貨
    幣單位為新臺幣，就其所定數額提高為三十倍，刑法第二百
    七十七條第一項之罰金法定刑「一千元」，依該規定折算，
    亦為「新臺幣三萬元」。是刑法施行法前開條文修正後，刑
    法第二百七十七條第一項「罪刑」並未變更。刑法施行法第
    一條之一第一項、第二項前段之法律效果乃將刑法分則罰金
    刑之貨幣單位從「銀元」轉換為「新臺幣」，係貨幣單位之
    準據法，修正意旨亦止於釐清吾國先前易生混淆之貨幣單位
    系統，與罪刑無涉，尚無刑法第二條第一項新舊法比較適用
    之問題，自應適用現行有效之法律。
  (二)關於罰金刑最低額部分：本院所諭知之被告二人罪名及其宣
    告刑（詳後），法定刑得科以一千元以下罰金。修正前刑法
    第三十三條第五款規定罰金為一元以上，修正後刑法第三十
    三條第五款則將罰金規定係新臺幣一千元以上，以百元計算
    之。是依修正後之法律，被告得科處之罰金刑最低為新臺幣
    一千元；然依被告行為時之刑罰法律，即修正前刑法第三十
    三條第五款規定之罰金最低額一元，該罪之罰金刑最低額為
    銀元一元，若換算為新臺幣，僅為新臺幣三元。經比較新舊
    法之結果，應以舊法較有利於被告二人。
  (三)被告二人均係共同實施本件罪行之人，無論依修正前第二十
    八條或修正後第二十八條之規定，均成立共同正犯，並無所
    謂有利或不利之情形，均無適用修正後刑法第二條第一項規
    定比較新舊法適用之問題。
  (四)綜上，舊法關於法定罰金刑下限之規定，較有利於被告，衡
    諸整體統合比較結果及不得割裂適用法律之原則，應依刑法
    第二條第一項前段之規定，一體適用修正前刑法之相關規定
    予以處斷。
三、核被告二人所為，均係犯刑法第二百七十七條第一項之傷害
    人之身體罪。被告二人與上開六名不詳成年人士間，就本件
    犯行有犯意之聯絡，而推由上開六名不詳成年人士為之，均
    為共同正犯。爰審酌被告二人與告訴人原係朋友，因債務糾
    紛，不知循法律途徑解決，竟糾眾持鋁棒以暴力相向，告訴
    人身受傷害，且被告二人犯後飾詞否認，未賠償告訴人之損
    失，暨被告二人素行、生活狀況、犯罪之動機、手段等一切
    情狀，量處如主文所示之刑，並均諭知易科罰金之折算標準
    ，以示懲儆（被告二人行為後，罰金罰鍰提高標準條例第二
    條業已刪除，而刑法第四十一條第一項前段關於易科罰金之
    折算標準已由舊法之銀元一百元、二百元、三百元修正為新
    台幣一千元、二千元、三千元，因屬科刑規範事項之變更，
    其折算標準為裁判時所應諭知，自有就新舊法規定比較之必
    要，經比較新舊法結果，以被告行為時之舊法較為有利於被
    告，新法並無對被告有較為有利之情形，是依刑法第二條第
    一項前段之規定，本件應適用被告行為時之舊法即依修正前
    刑法第四十一條第一項前段、修正前罰金罰鍰提高標準條例
    第二條之規定，諭知以銀元三百元折算一日為易科罰金之折
    算標準）；至於被告等人持以毆打告訴人之鋁製球棒二支，
    尚乏證據可資證明係被告等共同正犯所有之物，故不為沒收
    之宣告。又被告二人犯罪行為之時間，均在九十六年四月二
    十四日以前，所犯罪名又非中華民國九十六年罪犯減刑條例
    第三條所列不得減刑之範圍，應依同條例第二條第一項之規
    定，均減其宣告刑二分之一，並均諭知易科罰金之折算標準
    。
據上論斷，應依刑事訴訟法第二百九十九條第一項前段，刑法第
二十八條、第二百七十七條第一項、第四十一條第一項前段（修
正前），刑法施行法第一條之一第一項、第二項前段，罰金罰鍰
提高標準條例第二條（廢止前），現行法規所定貨幣單位折算新
臺幣條例第二條，中華民國九十六年罪犯減刑條例第二條第一項
第三款、第七條、第九條，判決如主文。
中　　華　　民　　國　　96　　年　　10　　月　　25　　日
　　　　　　刑事第八庭  審判長法  官  彭喜有
                              法　官  李東柏
                              法  官  盧鳳田
以上正本證明與原本無異。
如不服本判決應於收受本判決後10日內向本院提出上訴書狀，並
應敘述具體理由。如未敘述上訴理由者，應於上訴期間屆滿後20
日內向本院補提理由書狀（均須按他造當事人之人數附繕本）「
切勿逕送上級法院」。
　　　　　　　　　　　　　　　書記官   吳姁穗
中　　華　　民　　國　　96　　年　　10　　月　　26　　日
附錄本案論罪科刑法條全文
中華民國刑法第277條：
（普通傷害罪）
傷害人之身體或健康者，處3年以下有期徒刑、拘役或1千元以下
罰金。
犯前項之罪因而致人於死者，處無期徒刑或7年以上有期徒刑；
致重傷者，處3年以上10年以下有期徒刑。
